最高法院民事判決　　　　　　　九十四年度台上字第一四七號
　　上　訴　人　甲○○
　　　　　　　　　　　　5
　　訴訟代理人　蔡文玲律師
　　被 上訴 人　日盛國際商業銀行股份有限公司
　　法定代理人　陳國和
上列當事人間請求清償債務事件，上訴人對於中華民國九十二年
八月二十日台灣高等法院第二審判決（九十二年度上字第三０八
號），提起上訴，本院判決如下：
    主  文
上訴駁回。
第三審訴訟費用由上訴人負擔。
    理  由
本件被上訴人主張：訴外人陳源濃於民國八十四年十月十二日邀
同上訴人及訴外人黃瑞嬌為連帶保證人，向伊借款新台幣（下同
）五百八十萬元，約定借貸期間自八十四年十一月十六日起至九
十九年十月十六日止，分一百五十六期償還，利息按伊所訂之基
本放款利率加年息百分之一．五二機動計息，如一期未履行，視
為全部到期。於未按期攤還本息時，除按上開利率計息外，逾期
在六個月以內者，按原利率百分之十，逾期超過六個月者，按百
分之二十加付違約金。嗣陳源濃自八十六年十月十六日起未按期
攤還本息，經伊持確定支付命令為執行名義，向台灣桃園地方法
院（下稱桃園地院）聲請對陳源濃供擔保之不動產強制執行，僅
受償部分利息、違約金，尚欠借款本金三百二十九萬零八百七十
九元，及自八十八年八月二十一日起至清償日止按年息百分之九
點七五計算之利息，暨按上開利率百分之二十計付之違約金。爰
依消費借貸及連帶保證之法律關係，求為命上訴人給付該三百二
十九萬零八百七十九元本息及違約金之判決（其中超過三百十一
萬九千九百九十元本息及違約金部分，業經原審駁回被上訴人在
第一審之訴確定）。
上訴人則以：系爭借款債務因陳源濃未按期攤還本息，其清償日
期已由原約定之九十九年十月十六日提前至八十五年七月十六日
（或支付命令送達陳源濃之日）到期。被上訴人於聲請法院拍賣
抵押物後，未經伊同意，逕與陳源濃達成和解，允陳源濃再依原
分期方式延期清償，依民法第七百五十五條規定，伊自不再負保
證責任。又被上訴人在桃園地院執行案件中受分配之三百七十九
萬六千八百二十七元，經先抵充債權原本，其債權本金餘額應為
三百十一萬九千九百九十元。其於另件桃園地院八十八年度桃簡
字第一六九三號清償債務事件（下稱第一六九三號事件）中，亦
陳稱系爭借款未清償部分僅餘二百九十二萬六千六百七十九元，
其於本件請求三百二十九萬零八百七十九元，即非有據等語，資
為抗辯。
原審斟酌全辯論意旨及調查證據之結果，以：上訴人為陳源濃向
被上訴人借款五百八十萬元之連帶保證人，陳源濃自八十五年七
月十六日起，未按期繳付本息。經被上訴人以支付命令為執行名
義，聲請就抵押物為強制執行（桃園地院八十六年度執字第一八
五０號，下稱前執行事件）。嗣被上訴人與陳源濃達成協議，由
陳源濃以現金二十六萬一千四百六十六元及另向被上訴人貸得之
三十萬元，抵付前欠利息，被上訴人乃撤回強制執行，並允陳源
濃續按八十四年十月十二日原約定借據條款內容按期攤還。惟陳
源濃又未依約按期履行，經被上訴人再聲請就抵押物為強制執行
（桃園地院八十七年度執字第五五四七號），其拍賣之價金經扣
除執行費用，被上訴人實獲分配三百七十二萬二千六百九十九元
，依民法第三百二十三條規定，於先抵充利息，次充原本後，尚
有本金三百十一萬九千九百九十元未獲清償等情，有兩造不爭執
之借據、授信約定書、支付命令、放款帳務明細資料、分配表等
件可稽，並經兩造核算一致無訛，堪認為真正。至陳源濃前於八
十六年四月二十一日支付現金四萬一千一百九十四元，經查係用
以儘先抵充前執行事件所生費用。另被上訴人在第一六九三號事
件中，固以書狀陳稱系爭借款尚有本金二百九十二萬六千六百七
十九元未獲清償，但尚無從認定被上訴人就逾該二百九十二萬六
千六百七十九元之其他部分請求權有拋棄之意。故被上訴人主張
系爭借款尚欠前述之本金三百十一萬九千九百九十元，及自八十
八年八月二十一日起算之利息、違約金，應屬可採。被上訴人於
系爭借款提前到期後，雖同意陳源濃按原借據所定條款分期攤還
，然既仍在上訴人應允負保證責任之期限及其原應承擔之風險範
圍內，上訴人即應負連帶保證之責。被上訴人依連帶保證之法律
關係，請求上訴人連帶清償系爭債務，應予准許。並說明兩造其
餘攻擊防禦方法及舉證，與判決結果無礙，不必逐一論述。因而
就三百十一萬九千九百九十元本息及違約金部分，維持第一審所
為被上訴人勝訴之判決，駁回上訴人對該部分之上訴，經核於法
洵無違誤。
按「保證契約既載明自某日起至某日止一年期間內負保證責任，
即屬概括保證之性質，在此一年期間內所發生之債務，不問次數
若干，均應負保證責任。縱使債權人同意主債務人某一次借貸延
期清償，而該一次借貸所延展之期間，既在原約定一年期間之內
，自不得藉此主張不負保證之責任」（本院四十三年台上字第一
九二號判例參照）。本件借款之期間依借據第一條約定：「自民
國八十四年十月十六日起至九十九年十月十六日止」，第三條借
款償還辦法(二)並約定「自八十四年十月十六日起，以每月為一期
，分一百五十六期攤還本息」，第六條特約條款(三)約明：「借款
人及連帶保證人均願遵守本借據及背面所載約定事項……」，而
背面之授信約定書第十條復載明：「且立約人（保證人）所保證
之債務，如主債務人未依約履行，立約人當即負責如數付清……
」等旨（一審卷八頁、原審卷第九六頁），核其性質，與就借款
期間內之分期清償債務為概括保證之情形無異。是被上訴人雖同
意陳源濃於債務提前到期後，仍按原借據所定條款分期攤還，惟
既未逾越原借款所定清償期限及上訴人概括保證之範圍，依上說
明，上訴人自不得主張不負保證之責。又按債權人拋棄為其債權
擔保之物權者，保證人就債權人所拋棄權利之限度內，免其責任
，民法第七百五十一條固定有明文。但不動產物權依法律行為而
取得、設定、喪失及變更者，非經登記不生效力，為民法第七百
五十八條所明定。即不動產物權之拋棄，除有拋棄之意思表示外
，尚須踐行法定登記方式，始生效力。觀之被上訴人陳稱：當初
撤回執行是因為考量拍賣抵押物不見得會全部受償，所以才會撤
回該件聲請等語（第一審卷二七頁），其既未表示拋棄抵押權，
且上訴人亦未證明已辦畢系爭借款債權之抵押權塗銷登記手續，
即難認上訴人得依民法第七百五十一條規定免其責任。原審基其
採證、認事之職權行使，認定上訴人就陳源濃所欠系爭借款本息
及違約金，應負連帶清償之責，而為上訴人敗訴之判決，並無違
誤。上訴論旨，猶執前詞，指摘原判決對其不利部分為不當，求
予廢棄，非有理由。
據上論結，本件上訴為無理由。依民事訴訟法第四百八十一條、
第四百四十九條第一項、第七十八條，判決如主文。
中　　華　　民　　國　九十四　年　  一    月　二十七　日
                      最高法院民事第五庭
                          審判長法官  蘇　茂　秋
                                法官  蘇　達　志
                                法官  陳　碧　玉
                                法官  王　仁　貴
                                法官  陳　重　瑜
      本件正本證明與原本無異
                                      書  記  官
中　　華　　民　　國　九十四　年 　 二    月 　十六   日
                                                      Ｅ
